臺灣桃園地方法院民事裁定
                                  110年度監宣字第982號  
聲  請  人  謝禎藤  

相  對  人  謝祥義(即應受輔助宣告之人)   

上列聲請人聲請監護宣告事件，本院裁定如下：
    主  文
宣告謝祥義（身分證統一編號：Z000000000）為受輔助宣告之人
。
選定謝禎藤（身分證統一編號：Z000000000）為受輔助宣告人謝
祥義之輔助人。
受輔助宣告人謝祥義申辦信用卡、現金卡、電子支付、行動支付
、購買行動電話或申辦門號、或從事契約標的金額逾新臺幣壹萬
元之行為時，應經輔助人謝禎藤之同意。
程序費用由受輔助宣告之人負擔。
    理  由
一、聲請意旨略以：聲請人為相對人即受輔助宣告人謝祥義之父
    ，謝祥義因在工作場所失足摔傷頭部，出院後無法自理生活
    ，致不能為意思表示或受意思表示、或辨識意思表示效果，
    為此依民法第14條、民法第1110條、家事事件法第164條之
    規定，聲請准對相對人為監護宣告。若鈞院認相對人之狀態
    尚未達監護宣告之程度，則請依民法第14條第3項、第15條
    之1第1項、家事事件法第174條之規定為輔助之宣告，並選
    定聲請人為輔助人等語。
二、本院審酌下列證據：
  ㈠受輔助宣告人之陳述。
  ㈡聲請人謝禎藤之陳述。
  ㈢親屬系統表1份。
  ㈣親屬同意書。
  ㈤身心障礙手冊1 份、診斷證明書1份。 
  ㈥戶籍資料。
  ㈦本院於鑑定人前訊問受輔助宣告人之筆錄。
  ㈧訪視報告書：桃園市社會工作師公會函及所附訪視報告。
  ㈨周孫元診所函及所附精神鑑定報告書
　　鑑定結果：相對人謝祥義符合腦出血後失智症及表達型失語
    症之診斷，致其為意思表示或受意思表示、或辨識其意思表
    效果之能力顯有不足，但未達完全不能程度。
三、綜合上開事證，本院認受輔助宣告人因心智缺陷，其為意思
    表示或受意思表示、或辨識其意思表示效果之能力，與一般
    通常之人相較，顯有不足，爰准對謝祥義為輔助宣告。聲請
    人固主張相對人應受監護宣告云云。惟查，相對人經鑑定，
    其具若干基本日常生活自理能力，了解金錢之使用方式，僅
    計算能力略差，亦具有基本社會性活動能力，故本院斟酌上
    情，認聲請人之心智缺陷情形、及其為意思表示、受意思表
    示、或辨識其意思表示效果之能力，僅達「顯有不足」程度
    ，從而，本件應宣告相對人為受輔助宣告之人。又查聲請人
    為受輔助宣告人之父，其為受輔助宣告人主要最近親屬，主
    責照顧受輔助宣告人，其並表明有意願為輔助人，並參考訪
    視報告，認聲請人無消極不適任之情狀存在，且按其知識、
    經驗、能力，亦得擔任上開職務，是爰選定聲請人為受輔助
    宣告人之輔助人，以符合受輔助宣告人之最佳利益。　
四、末按「受輔助宣告之人為下列行為時，應經輔助人同意。但
    純獲法律上利益，或依其年齡及身分、日常生活所必需者，
    不在此限：一、為獨資、合夥營業或為法人之負責人。二、
    為消費借貸、消費寄託、保證、贈與或信託。三、為訴訟行
    為。四、為和解、調解、調處或簽訂仲裁契約。五、為不動
    產、船舶、航空器、汽車或其他重要財產之處分、設定負擔
    、買賣、租賃或借貸。六、為遺產分割、遺贈、拋棄繼承權
    或其他相關權利。七、法院依前條聲請權人或輔助人之聲請
    ，所指定之其他行為」，民法第15條之2 第1 項定有明文。
    又參諸民法第15條之2 之立法理由可知，受輔助宣告人並不
    因受輔助宣告而喪失行為能力，惟為保護其權益，於其為重
    要法律行為時，應經輔助人同意，是民法第15條之2 第1 項
    列舉第1 款至第6 款等行為應經輔助人之同意，而為免上揭
    列舉有掛一漏萬之虞，另於同項第7 款授權法院得依聲請權
    人或輔助人之聲請，視個案情況，得指定上揭6 款以外之特
    定行為亦須經輔助人同意，以保護受輔助宣告之人。本院依
    受輔助宣告人之智能情形、及聲請人希望增加限制受輔助宣
    告人從事如主文所示第3 項行為應經輔助人同意之請求，認
    除前揭民法第15條之2 第1 項第1 至6 款所定之行為外，有
    另增列受輔助宣告人從事如主文所示第3 項行為時應經輔助
    人同意之必要，以求周延保護受輔助宣告人。爰依聲請人之
    聲請，裁定如主文第3 項所示。 
五、末按法院為輔助宣告時，受輔助宣告之人對其財產仍具處分
    權能，輔助人僅於民法第15條之2 第1 項等事件對於受輔助
    宣告人之行為具有同意與否之權限，從而，本件輔助人無須
    開具財產清冊陳報法院。聲請人原聲請指定關係人賴瑞香為
    本件會同開具財產清冊之人，惟本件就此尚無指定之必要，
    併此敘明。 
六、爰裁定如主文。
中　　華　　民　　國　　111 　年　　5 　　月　　31　　日
                     家事法庭  法  官   林曉芳

以上正本係照原本作成。
如對本裁定抗告須於裁定送達後10日內向本院提出抗告狀，並繳
納抗告裁判費新台幣1,000 元。
中　　華　　民　　國　　111 　年　　5 　　月　　31　　日
                                書記官  甘治平